臺灣桃園地方法院民事裁定
111年度監宣字第221號
聲  請  人  陳朝勳  
相  對  人  陳進富  


關  係  人  陳朝鐘  
上列聲請人聲請監護宣告事件，本院裁定如下：
    主      文
宣告陳進富（男、民國00年00月00日生、身分證統一編號：Z000
000000號）為受監護宣告人。
選定陳朝勳（男、民國00年0 月0 日生、身分證統一編號：Z000
000000號）為受監護宣告人陳進富之監護人。
指定陳朝鐘（男、民國00年0 月00日生、身分證統一編號：Z000
000000號）為會同開具財產清冊之人。
聲請程序費用由受監護宣告人負擔。
    理      由
一、按對於因精神障礙或其他心智缺陷，致不能為意思表示或受
    意思表示，或不能辨識其意思表示之效果者，法院得因本人
    、配偶、4 親等內之親屬、最近1 年有同居事實之其他親屬
    、檢察官、主管機關或社會福利機構之聲請，為監護之宣告
    ，民法第14條第1 項定有明文。
二、本件聲請意旨略以：聲請人為相對人之四哥、關係人則為相
    對人之三哥；相對人從小各方面能力顯著落後同齡，約民國
    82年時至省立桃園醫院鑑定為中度智能障礙，於105 年及11
    0 年重新鑑定則皆為重度智能障礙，相對人現日常生活僅有
    基本自理能力，無法表達意思，經濟與個人事務皆須仰賴他
    人處理，現已不能為意思表示或受意思表示，亦不能辨識其
    意思表示之效果。為此，依民法第14條第1 項規定，聲請鈞
    院准予對相對人為監護宣告。聲請人為相對人之四哥，關係
    人為相對人三哥，均有意願擔任相對人之監護人及開具財產
    清冊之人，乃依民法第1111條第1 項規定，爰選定聲請人為
    相對人之監護人，暨指定關係人為會同開具財產清冊之人等
    語。若鈞院認相對人未達可宣告監護之程度，則請依民法第
    14條第3 項、第15條之1 第1 項，家事事件法第177 條之規
    定為輔助之宣告等語。
三、經查，聲請人主張之前揭事實，業經其提出親屬系統表、相
    對人中華民國身心障礙證明、戶籍謄本等為證，且經本院依
    職權勘驗相對人之精神狀況，透過視訊並於鑑定人陳修弘醫
    師面前點呼相對人，相對人面對點呼無回應，反應略顯遲緩
    ，經聲請人在場表示聲請原因：為辦理兩造母親之遺產繼承
    事宜，故聲請本件等語；而鑑定人陳修弘醫師除初步鑑定外
    ，並提出鑑定報告結果記載略以：「據病歷記載、家屬陳述
    、鑑定當日訪談及心理衡鑑之綜合判斷，合併個案的智力功
    能（FSUQ<40 ）及適應功能（GAC=40）考量，其目前應落於
    重度智能不足的範圍，致不能為意思表示或受意思表示，或
    不能辨識其意思表示之效果。」等語，有聯新國際醫院111 
    年8 月5 日聯新醫字第2022080007號函暨函附之精神鑑定報
    告書1 件在卷可稽（見本院卷第34至36頁）。審酌相對人因
    心智缺陷，已致不能為意思表示或受意思表示或不能辨識其
    意思表示之效果，是聲請人向本院聲請對相對人為監護宣告
    ，核無不合，應予准許。 
四、再按受監護宣告之人應置監護人；法院為監護之宣告時，應
    依職權就配偶、4 親等內之親屬、最近1 年有同居事實之其
    他親屬、主管機關、社會福利機構或其他適當之人選定1 人
    或數人為監護人，並同時指定會同開具財產清冊之人。法院
    為前項選定及指定前，得命主管機關或社會福利機構進行訪
    視，提出調查報告及建議。監護之聲請人或利害關係人亦得
    提出相關資料或證據，供法院斟酌；法院選定監護人時，應
    依受監護宣告之人之最佳利益，優先考量受監護宣告之人之
    意見，審酌一切情狀，並注意下列事項：⑴受監護宣告之人
    之身心狀態與生活及財產狀況。⑵受監護宣告之人與其配偶
    、子女或其他共同生活之人間之情感狀況。⑶監護人之職業
    、經歷、意見及其與受監護宣告之人之利害關係。⑷法人為
    監護人時，其事業之種類與內容，法人及其代表人與受監護
    宣告之人之利害關係，民法第1110條、第1111條、第1111條
    之1 分別定有明文。
五、次查，就本件適宜由何人擔任監護人及會同開具財產清冊之
    人部分，經本院囑請桃園市社會工作師公會、社團法人台灣
    福田社會福利發展協會進行訪視後，據上開訪視單位分別提
    出訪視報告略以：
  ㈠聲請人與相對人部分：「本案之聲請人陳朝勳先生為相對人
    的四哥，關係人陳朝鐘先生為相對人的三哥，相對人目前安
    置於桃園市私立聖愛教養院，由機構人員照顧相對人生活起
    居，每月安置費用2 萬1 千元由桃園市政府全額支付，聲請
    人則補貼相對人所需之生活費用以及處理相對人受照顧事宜
    、財務與行政事務。經訪視，聲請人陳朝勳先生具擔任監護
    人意願，並同意關係人陳朝鐘先生擔任本案會同開具財產清
    冊之人。據聲請人陳述，除相對人大姊患中風目前仰賴他人
    照顧，已無法知悉其對於本案之意見與想法外，相對人其他
    尚存之手足已以口頭表示同意本案聲請。綜合評估相對人之
    受照顧狀況及聲請人之陳述未見明顯不適任之消極原因，惟
    關係人現居新竹縣，故就其意見想法，建請鈞院參詳當地訪
    視單位之訪視報告，並以相對人之最佳利益為考量予以綜合
    裁量之。」等語，此有桃園市社會工作師公會111 年5 月11
    日桃林字第111337號函暨所附桃園市政府社會局社會工作科
    監護（輔助）宣告調查訪視報告1 份附卷為憑（見本院卷第
    20至23頁）。
  ㈡關係人部分：「（一）相對人陳進富若受監護宣告，評估可
    由關係人陳朝鐘擔任會同開具財產清冊之人。建議理由：關
    係人陳朝鐘身心狀況良好，能定期關心相對人，互動關係友
    善，對相對人的財產狀況瞭解，並對擔任會同人表現出積極
    意願。本會評估關係人陳朝鐘無不適任會同人之情事，可由
    關係人陳朝鐘擔任會同開具財產清冊之人。（二）本會就關
    係人陳朝鐘訪視情形作成紀錄，因相對人陳進富、監護人人
    選陳朝勳居住於桃園市，非本會服務區域，再請鈞院參酌桃
    園市以及新竹縣之調查訪視報告後，以相對人陳進富最佳利
    益為考量，參酌相關事證後予以綜合裁量之。」等語，此有
    社團法人台灣福田社會福利發展協會111 年5 月12日（111 
    ）台福新字第012 號函暨所附新竹縣政府委託監護（輔助）
    宣告調查訪視報告1 份附卷為憑（見本院卷第24至27頁）。
六、綜合上情，本院審酌聲請人為相對人即受監護宣告人之四哥
    ，相對人現於桃園市私立聖愛教養院接受機構式照護，由聲
    請人主責照顧及處理相對人一切事宜，相對人受照顧情形良
    好，可知聲請人對相對人醫療照顧安排等相關事宜應有所瞭
    解，並有意願擔任監護人，且聲請人又無不適或不宜擔任監
    護人的積、消極原因，又相對人並未有意定監護人，經本院
    依職權查詢司法院意定監護契約管理系統查詢明確，有該查
    詢結果在卷可佐；如由聲請人為受監護宣告人之監護人，應
    能符合受監護宣告人之最佳利益，爰依法選定聲請人為受監
    護宣告人之監護人。至於會同開具財產清冊之人部分，本院
    考量關係人為相對人之三哥，核屬至親，同樣關心相對人，
    並有意願擔任會同開具財產清冊之人；是以，由關係人會同
    開具財產清冊，衡情當可善盡監督相對人財產狀況之責，並
    得保障相對人之財產受到妥適處理，是由關係人擔任會同開
    具財產清冊之人應屬適當，爰依前揭規定，指定關係人為本
    件會同開具財產清冊之人。又監護開始時，聲請人應與關係
    人於2 個月內開具相對人之財產清冊並陳報法院，附此敘明
    。
七、爰裁定如主文。
中　　華　　民　　國　　111 　年　　9 　　月　 30 　　日
                   家事法庭     法  官　黃裕民
正本係照原本作成。
如不服本裁定應於送達後10日內向本院提出抗告狀，並應繳納抗
告費新台幣1000元。
中　　華　　民　　國　　111 　年　　9 　　月　　30　　日
                                書記官  趙佳瑜